臺灣彰化地方法院刑事判決　　　　　　　94年度交易字第31號
公　訴　人　臺灣彰化地方法院檢察署檢察官
被　　　告　乙○○　男　61歲.
　　　　　　　　　　住雲林縣林.
上列被告因過失傷害案件，經檢察官提起公訴（93年度偵續字第
81號），本院判決如下：
    主  文
乙○○因過失傷害人，處有期徒刑肆月，如易科罰金，以佰元
折算壹日。
    事  實
一、乙○○曾於民國91年間因過失傷害罪（交通事故），經臺灣
    雲林地方法院判處拘役50日，如易科罰金，以300元折算1日
    ，上訴後，經臺灣高等法院臺南分院駁回上訴確定，詎仍不
    知謹慎駕駛車輛，於92年4月2日上午8時30分許，駕駛車牌
    號碼SO─3276號自小貨車搭載其妻鄭張金葉、其女鄭琬儒（
    二人均乘坐在右前車座），沿彰化縣二水鄉○○村○○路由
    南往北方向行駛，途經該路段豐柏廣場前時，適有甲○○○
    騎乘車牌號碼JGR─853號輕型機車，向停在道路右旁之由丙○○所經營之賣菜自小貨車買完菜後，騎乘上開機車同向行
    駛，乙○○見甲○○○行駛在前，欲從左側超越甲○○○時
    ，原應注意汽車駕駛人欲超越同一車道之前車時，須先按鳴
    喇叭二單響或變換燈光一次，前行車減速靠邊或以手勢或亮
    右方向燈表示允讓後，後行車始得超越，超越時應顯示左方
    向燈並於前車左側保持半公尺以上之間隔，始可超車通過，
    而當時天候晴、日間自然光線、柏油道路、路面乾燥、無缺
    陷、無障礙物、視距良好之情形，依其智識、能力又無不能
    注意之情事，詎乙○○竟疏未注意及此，貿然自甲○○○之
    左後方超越，其駕駛車輛之右後照鏡，不慎擦撞甲○○○之
    左側肩膀，致甲○○○人、車倒地，並受有頭部外傷併腦震
    盪、左肩挫傷併鎖骨骨折、左小腿撕裂傷併皮膚壞死等傷害
    。
二、案經甲○○○訴由彰化縣警察局田中分局報請臺灣彰化地方
    法院檢察署檢察官偵查起訴。
    理  由
一、訊據被告乙○○矢口否認有何過失傷害犯行，辯稱：伊當日
    經過該處，右方有一賣菜之貨車，伊往左開過去後發現甲○○○跌倒在地並流血，伊基於好心才下車救助云云。經查：
（一）上開事實，迭據證人即告訴人甲○○○於警詢、偵查中證
      稱：被告駕駛之車輛自左側超車，車輛的右照後鏡撞到其
      左邊肩膀才致其人車倒地等語明確（參見警詢筆錄、臺灣
      彰化地方法院檢察署93年度偵字第2427號卷第8頁、93年
      度偵續字第81號卷第11頁），且有與證人甲○○○上開陳
      述相符之仁和醫院診斷證明書1紙、該院94年3月26日仁字
      第387號函及函附之病歷影本1份在卷足憑；而本件車禍事
      故發生經過，已據被告向至現場處理之警員吳錫賓陳述稱
      ：「當時我駕駛自小貨SO-3276沿豐柏路由南往北直行，
      前方有一部重機車（JGR-895）於路上，我就從該機車左
      側超越他，當超越後，突然聽後面有人叫一聲，我就停下
      車查看，才知道該機車倒地駕駛受傷。我覺得我沒撞到他
      ，我並不知道他是如何倒地受傷」等語（見警卷彰化縣警
      察局田中分局處理道路交通事故現場簡易筆錄），雖被告
      在案發數日後之同年10月2日至彰化縣警察局田中分局製
      作筆錄時、偵查及本院審理中，改稱：伊開車經過時看到
      甲○○○倒在路旁，經過約10公尺處時聽到其哀叫聲，伊
      馬上下車查看，伊係超越在路旁之賣菜車而非機車云云，
      惟製作簡易筆錄之情形業經證人吳錫賓於偵查中結證稱：
      被告當時確實陳述其前方有一輛機車，欲超越該輛機車，
      而非賣菜之小貨車，被告並表示其印象中沒有擦撞到人（
      參見同前偵續卷第10-11頁），於本院審理時亦證述：被
      告當時說經過一台機車聽到有人的叫聲，所以停下來看，
      但是感覺沒有撞到車，被告當時並未提及係基於好心才下
      車查看等語明確（見本院94年6月14日審判筆錄第6、9頁
      ），倘被告確因行經該處，發現證人甲○○○倒在路上，
      基於救助之心理下車關心，衡情當在證人吳錫賓至現場處
      理車禍事故時，將其基於救護傷者始在肇事現場之情向證
      人吳錫賓陳述，況證人吳錫賓至現場時，證人甲○○○已
      送至醫院進行救治，僅有被告一人在場，證人吳錫賓根本
      無從得知何人為肇事者，詎被告未提及前情，已悖於常情
      ，且由其陳述內容可知，被告並不否認自後超越證人甲○○○騎乘之機車，僅表示其主觀上「覺得」沒有撞到證人
      甲○○○，顯見被告事後所辯，無非掩飾其非肇事者圖卸
      刑責之詞，不足採信。
（二）又證人即當時在肇事路旁賣菜之丙○○於偵查中證稱：伊
      沒有看到車禍發生的情形，是聽到「碰」的一聲，才去看
      發生何事，伊看到告訴人機車倒在路邊，被告的車停在路
      中央等語（參見同前偵續卷第30-31頁），於本院審理時
      證述：伊聽到碰一聲後，抬頭看見機車及人均倒在地上，
      被告下車走到機車旁邊，被告的自小貨車停在機車的前方
      ，當時除了機車、自小貨車外，並無其他車輛經過等情（
      見本院審判筆錄第10-11頁），由證人丙○○前開證述可
      知，證人甲○○○確非先倒地後，被告才駕車經過甚明，
      被告固一再執其曾私下詢問證人丙○○：「您有聽到砰一
      聲四周圍，旁邊有沒有任何車輛嗎？」，證人丙○○回答
      ：「沒有」，前開對話並據其錄音存證，而質疑證人丙○○前開於偵查及本院審理時之證述，惟縱認證人丙○○確
      曾於被告詢問時為如上之陳述，亦屬被告以外之人於審判
      外之陳述，復無法律有規定之情形，依刑事訴訟法第159
      條第1項不具證據能力，況被告提出之錄音帶經於偵查中
      當庭勘驗之結果，證人丙○○並無如被告所指之陳述，復
      經檢察官再向證人丙○○確認其曾於偵查中經訊以：「本
      件車禍發生時，有無其他車輛經過？」，回答：「無」，
      其真意為：僅有被告之車輛，並無其他之車輛再經過之意
      （參見同前偵續卷第54、60頁及偵卷第18頁），核與證人
      丙○○前開在偵查及本院審理時之證述一致，被告執此攻
      擊證人丙○○證言之憑信性，尚非有據。
（三）再者，依卷附道路交通事故現場圖及現場照片觀之，被告
      駕駛之自小貨車停止之位置在道路之中央偏左側（呈東北
      西南方向斜停，右側前、後輪距右側路緣2.3公尺、2.4公
      尺，左側前、後輪距左側路緣1.8公尺、1.7公尺），距機
      車倒地之位置約8.8公尺，而機車倒地位置前距離右側路
      緣3.2公尺處有點狀刮地痕，距右側路緣2.8公尺至2.3公
      尺處有長約1公尺之刮地痕，顯見證人甲○○○在尚未倒
      地前，係行駛在路寬5.6公尺之偏左側處（左側僅餘2.4公
      尺可供通行），被告欲超越機車繼續前行，自須靠左行駛
      ，而依被告車輛靜止之位置可知，若被告係發現證人甲○○○其倒地受傷需人救助（不論被告係於未超越之前發現
      或其於本院所稱之超越證人丙○○賣菜之小貨車始發現）
      ，被告自可將車輛停在路邊，再下車表示其關心，以免影
      響其他車輛行駛，由此益徵被告係於靠左行駛後尚未完全
      返回其原行駛之路線即發現肇事，遂馬上剎停下車查看甚
      明。
（四）按汽車欲超越同一車道之前車時，須先按鳴喇叭二單響或
      變換燈光一次，前行車減速靠邊或以手勢或亮右方向燈表
      示允讓後，後行車始得超越。超越時應顯示左方向燈並於
      前車左側保持半公尺以上之間隔超過，行至安全距離後，
      再顯示右方向燈駛入原行路線。道路交通安全規則第101
      條第3、5款定有明文。被告駕駛汽車，自應注意上述道路
      交通安全規則之規定，又依附卷之交通事故調查報告表(一)
      、(二)所載，本件肇事時天候晴、日間自然光線、柏油道路
      、路面乾燥、無缺陷、無障礙物、視距良好等情況，被告
      並無不能注意之情事，其竟疏未注意及此，而貿然超越前
      車，致擦撞證人甲○○○左肩，被告顯有過失已堪認定。
      雖本件經送臺灣省彰化縣區行車事故鑑定委員會鑑定，然
      因該鑑定意見僅確認：甲○○○駕駛重機車係於繞越道路
      右旁停止中之賣菜菜車時倒地肇事，乙○○駕駛小貨車當
      時為超車狀態，甲○○○駕駛重機車為被超之車輛。但乙○○駕駛小貨車與甲○○○駕駛重機車雙方有無碰觸則無
      法認定。是該鑑定意見書所指之肇事原因判斷係分別：(1)
      乙○○駕駛小貨車超車中觸及（輕微）甲○○○駕駛之重
      機車導致機車摔倒，及(2)甲○○○駕駛重機車自行摔倒二
      種情況，此有該委員會93年11月11日彰鑑字第0935603081
       號函附鑑定意見書1份在卷可參（見同前偵續卷第19-24
      頁），惟事實認定乃本院之職權，本院依卷內證據資料調
      查之結果，認定本件案發經過及被告確有過失責任，已如
      前述，故被告執鑑定意見書所載第(2)種情形，認其並無過
      失責任，自難憑採。又被告之過失駕駛行為與甲○○○所
      受傷害間，具有相當之因果關係，本件事證明確，被告犯
      行洵堪認定。
（五）至被告聲請傳喚其女鄭琬儒至本院作證，欲證明甲○○○
      在被告駕駛之車輛尚未超越之前業以倒地，惟被告前開待
      證事實已據鄭琬儒於偵查中結證在卷（見同前偵卷第24
      頁），以鄭琬儒係被告女兒之關係，其證詞已恐失偏頗，
      且被告所辯不足採信之理由已據本院認定如前，因認並無
      調查之必要，併此敘明。
三、核被告所為，係犯刑法第284條第1項前段之過失傷害罪。爰
    審酌被告前已有車禍肇事之前案紀錄，有臺灣高等法院被告
    前案紀錄表1份附卷可憑，自應更加謹慎駕駛車輛，本件因
    其過失駕駛行為造成告訴人受傷結果之過失程度，被告迄今
    非惟未與告訴人達成和解，尚飾詞狡辯圖卸刑責之犯後態度
    等一切情狀，量處如主文所示之刑，並諭知易科罰金之折算
    標準，以資懲儆。
據上論斷，應依刑事訴訟法第299條第1項前段，刑法第284條第1
項前段、第41條第1項前段，罰金罰鍰提高標準條例第1條前段、
第2條，判決如主文。
本案經檢察官楊忠城到庭執行職務。
中　　華　　民　　國　　94　　年　　7 　　月　　15　　日
                      交通法庭     審判長法　官　宋恭良
                                    　　 法  官  吳永梁
                                         法  官  許雅婷
以上正本證明與原本無異。
如不服本判決，應於判決送達後十日內，向本院提出上訴狀（須
附上訴狀繕本）。
告訴人或被害人對於判決如有不服具備理由請求檢察官上訴者，
其上訴期間之計算係以檢察官收受判決正本之日期為準。
中　　華　　民　　國　　94　　年　　7 　　月　　15　　日
                                         書記官  黃幼華
附錄本案論罪科刑法條全文：
中華民國刑法第284條
因過失傷害人者，處 6 月以下有期徒刑、拘役或 500 元以下罰
金，致重傷者，處1年以下有期徒刑、拘役或500元以下罰金。
從事業務之人，因業務上之過失傷害人者，處 1 年以下有期徒刑
、拘役或1 千元以下罰金，致重傷者，處 3 年以下有期徒刑、
拘役或2千元以下罰金。
